臺灣基隆地方法院民事裁定  
110年度消債清字第20號
聲  請  人  吳佩珊  
即  債務人          

代  理  人  張家榛律師
上列聲請人因消費者債務清理條例聲請清算事件，本院裁定如下
：
    主  文
債務人甲○○自中華民國一百一十年九月九日下午五時起開始清算
程序。
命司法事務官進行本件清算程序。
    理  由
一、按為使負債務之消費者得依消費者債務清理條例（下稱債務
    清理條例）所定程序清理債務，以調整其與債權人及其他利
    害關係人之權利義務關係，保障債權人之公平受償，謀求消
    費者經濟生活之更生及社會經濟之健全發展，特制定債務清
    理條例（參見債務清理條例第1條）。次按債務人不能清償
    債務或有不能清償之虞者，得依債務清理條例所定更生或清
    算程序，清理其債務；債務人於法院裁定開始更生程序或許
    可和解或宣告破產前，得向法院聲請清算；債務人對於金融
    機構負債務者，在聲請更生或清算前，應向最大債權金融機
    構請求協商債務清償方案，或向其住、居所地之法院或鄉、
    鎮、市、區調解委員會聲請債務清理之調解。債務清理條例
    第3條、第80條前段、第151條第1項定有明文。而依債務清
    理條例第2條第1項、第2項規定，債務清理條例所稱消費者
    ，指5年內未從事營業活動或從事營業額平均每月新臺幣（
    下同）200,000元以下之小規模營業活動之自然人。因此，5
    年內未從事營業活動或從事營業額平均每月200,000元以下
    之小規模營業活動之自然人，倘有不能清償債務或有不能清
    償債務之虞，且客觀上並無濫用更生或清算程序之情事者，
    自應使其藉由債務清理條例所定程序清理債務。第按法院開
    始清算程序之裁定，應載明其年、月、日、時，並即時發生
    效力；法院裁定開始清算程序後，得命司法事務官進行清算
    程序。債務清理條例第83條第1項、第16條第1項前段亦有明
    定。
二、聲請意旨略以：聲請人即債務人每月收入約31,400元，需扶
    養3名未成年子女，實有不能清償債務之情形，於債務清理
    條例施行後，向本院聲請債務清理之調解而未能成立，且未
    經法院裁定更生或宣告破產，為此依法聲請清算等語。
三、聲請人主張其有不能清償債務之情事，於110年4月15日具狀
    向本院聲請調解，經本院以110年度司消債調字第38號調解
    事件受理，本院司法事務官於110年8月18日調解程序中勸諭
    調解，聲請人因積欠其他非金融機構高額債務無法納入前置
    協商，而調解不成立，聲請人當場以言詞為清算之聲請等情
    ，業經本院核閱110年度司消債調字第38號消債聲請卷宗屬
    實，堪信為真實，本件聲請核與債務清理條例第2 條第1項
    、第3條、第151條之程序要件相符。本院自應綜合聲請人目
    前全部收支及財產狀況，評估其是否已達不能維持符合人性
    尊嚴之最低生活條件，而有「不能清償債務或有不能清償之
    虞」之情形。經查：　　
  ㈠聲請人陳稱其目前擔任業務人員，每月薪資約31,400元，名
    下有汽車、機車各1部，經本院通知債權人陳報債權額，聲
    請人無擔保或無優先權之債務總計767,169元，有107及108
    年度綜合所得稅各類所得資料清單、全國財產稅總歸戶財產
    查詢清單、勞工保險被保險人投保資料表（含明細）、各債
    權人陳報狀（見消債聲請卷宗第119頁至第124頁、第63頁、
    第263頁至第265頁、第285頁）及109年度稅務電子閘門財產
    所得調件明細表附卷足憑。
  ㈡又聲請人之必要支出為其個人必要生活費用及其受扶養人即
    未成年子女吳伊○、吳昊○、吳子○之扶養費，依債務清理條
    例第64條之2第1項規定：「債務人必要生活費用，以最近一
    年衛生福利部或直轄市政府所公告當地區每人每月最低生活
    費一點二倍定之」及衛生福利部公告之民國110年度臺灣省
    每人每月最低生活費13,288元計算，聲請人及未成年子女之
    每月必要生活費用應為15,946元（計算式：13,288元×1.2＝1
    5,946元，元以下四捨五入），依扶養義務人2人計算，聲請
    人所陳報每月扶養費各6,000元、6,000元、5,000元，低於
    債務清理條例第64條之2第1項規定，故聲請人每月必要支出
    為32,946元（計算式：個人必要生活費用15,946元＋扶養費1
    7,000元＝32,946元）。　　
  ㈢本院審酌聲請人之工作收入，不足以負擔個人必要生活費用
    及未成年子女扶養費，且名下財產價值不高，其出售後價金
    亦不足以清償已發生之債務，以聲請人之收入、財產及負債
    支出等狀況，堪認聲請人已欠缺清償債務之能力，客觀上對
    已屆清償期之債務有不能清償債務之虞，而有藉助清算制度
    調整其與債權人間之權利義務關係而重建其經濟生活之必要
    。
四、綜上所述，本件聲請人屬於債務清理條例之消費者，確有無
    法清償債務之情事，且未經法院裁定開始更生程序或宣告破
    產，復查無債務清理條例第6條第3項、第8條或第82條所定
    應駁回清算聲請之事由存在，聲請人聲請清算，為有理由，
    應予准許，並命司法事務官進行本件清算程序，爰依債務清
    理條例第83條第1項、第16條第1項，裁定如主文。　　　　
中　　華　　民　　國　　110 　年　　9 　　月　　8 　　日
                  民事庭法　官　陳湘琳
以上正本係照原本作成                                    
如不服本裁定關於核定訴訟標的價額部分，應於送達後十日內向
本院提出抗告狀，並繳納抗告費新臺幣一千元；其餘關於命補繳
裁判費部分，不得抗告。
中　　華　　民　　國　　110 　年　　9 　　月　　8 　　日
                        書記官　林亭如